【裁判字號】    95,毒抗,367
【裁判日期】    950822
【裁判案由】    毒品危害防制條例
【裁判全文】
臺灣高等法院刑事裁定                 95年度毒抗字第367號
抗  告  人  臺灣板橋地方法院檢察署檢察官
被      告  甲○○
上列抗告人，因被告違反毒品危害防制條例案件而聲請送觀察、
勒戒，不服台灣板橋地方法院95年度毒聲字第1274號，中華民國
95年6月30日所為裁定（聲請案號：95年度毒偵字第3654、3655
號），提起抗告，本院裁定如下：
    主  文
抗告駁回。
    理  由
一、本件原聲請意旨略以：被告甲○○前因施用毒品案件，經送
    觀察、勒戒後，認無繼續施用毒品之傾向，於87年9月22 日
    執行完畢出所，並由臺灣基隆地方法院檢察署檢察官於民國
    87年9月21日以87年度偵字第4109號為不起訴處分確定。詎
    仍不知悔改，於前案觀察、勒戒執行完畢後釋放後5年內，
    分別基於施用第一級毒品海洛因及第二級毒品安非他命之概
    括犯意，自93年1月初某日起至94年4月29日止，在其新莊住
    處等處所，分別施用第一級毒品海洛因及第二級毒品安非他
    命多次。嗣於93年12月24日下午5時30分許、於94年4月29日
    下午3時30分許，為警分別在苗栗縣頭份鎮○○路223號、及
    臺北縣新莊市○○○路113號查獲之事事實，業經被告自白
    不諱，並有苗栗縣衛生局煙毒尿液檢驗成績書及臺灣檢驗科
    技股份有限公司濫用藥物尿液檢驗報告各1份附卷可稽，復
    有扣案海洛因4小包 (合計毛重5.6公克)、注射針筒2支、安
    非他命吸食器一組等扣案可按，其施用之犯行應予認定。爰
    依毒品危害防制條例第20條第1項、第3項及觀察勒戒處分執
    行處條例第3條第1項規定，聲請裁定將被告送觀察、勒戒等
    語。
二、原裁定意旨略以：(一)被告甲○○前因施用毒品案件，經法
    院裁定送觀察、勒戒後，認無繼續施用毒品傾向，於87 年9
    月22日觀察、勒戒執行完畢釋放，由臺灣基隆地方法院檢察
    署檢察官於87年9月21日以87年度偵字第4109號為不起訴處
    分確定，此有該不起訴處分書及被告前案紀錄表。(二)被告
    復於前開觀察、勒戒執行完畢釋放後，「5年內」再犯施用
    毒品案件 (該次施用毒品期間：91年3月起至91年10 月間止
    )。經以裁定移送強制戒治，於92年6月17日停止戒治出所，
    並經於92年3月24日以92年訴字第499號判處有期徒刑1年確
    定，復因施用第二級毒品案件 (該次施用毒品期間：92年9
    月間)，並經於92年12月25日以92年簡字3663號判處有期徒
    刑5月確定，此有各該判決書及被告前案紀錄表可按。(三)
    是以，本件被告又於93年 1月間某日起至94年4月29日止再
    犯施用第一級、第二級毒品之犯行，則其於前次觀察、勒戒
    釋放執行完畢釋放後 (87年9月22日)未滿5年內二度施用毒
    品，並經法院判決確定，復於第二次施用毒品為警查獲後僅
    4 月之久，即三度施用毒品 (即本件犯行)，被告顯有施用
    毒品之習性，揆諸前述，即非屬毒品危害防制條例第20條第
    3項所定「5年後再犯之情形」，自應由檢察官就其再犯施用
    毒品部分依法訴追，而不再施以保安處分。
三、抗告意旨略以：被告前因施用毒品案件於87年9月22日觀察
    、勒戒執行完畢後，又於5年內即91年及92年間2次施用毒品
    ，並經法院判刑確定，復於93年1月初某日起至94年4月29日
    止再犯為本件施用毒品犯行，則本件被告之犯罪時間，距其
    於87年9月22日觀察、勒戒執行完畢釋放後之時間，已逾5年
    ，揆諸前開之說明，本件被告施用第一級、第二級毒品之犯
    行，核與毒品危害防制條例第23條第2項規定之情形不符，
    而應屬毒品危害防制條例第20條第3項所規定，應聲請法院
    裁定送觀察、勒戒，此由本署以94年毒偵字第2440號、第
    2531號、第7342號提起公訴，業經台灣板橋地方法院以95年
    訴更字第1號以本署未依毒品危害防制條例第20條第1項規定
    聲請觀察、勒戒而逕將被告起訴為諭知不受理，並經臺灣高
    等法院以95年上訴字第915號駁回上訴確定可知，而原審竟
    又駁回本署前開之聲請，顯然違法云云。
四、 經查：
(一)、按施用第一、二級毒品為犯罪行為，毒品危害防制條例第10
    條定有處罰明文。故施用第一、二級毒品者，依前揭規定本
    應科以刑罰。惟基於刑事政策，對合於一定條件之施用者，
    則依同條例第20條、第23條之規定，施以觀察、勒戒及強制
    戒治之保安處分。又毒品危害防制條例於民國92年7月9日修
    正公布，自93年1月9日施行，其中第20條、第23條將施用毒
    品之刑事處遇程序，區分為「初犯」及「5年內再犯」、「5
    年後再犯」。依其立法理由之說明：「初犯」，經觀察、勒
    戒或強制戒治後，應為不起訴處分或不付審理之裁定；經觀
    察、勒戒或強制戒治執行完畢釋放後，「5年內再犯」者，
    因其再犯率甚高，原實施之觀察、勒戒及強制戒治既已無法
    收其實效，爰依法追訴或裁定交付審理。至於經觀察、勒戒
    或強制戒治執行完畢釋放後，「5年後再犯」者，前所實施
    之觀察、勒戒或強制戒治已足以遮斷其施用毒品之毒癮，為
    期自新及協助其斷除毒癮，仍適用「初犯」規定，先經觀察
    、勒戒或強制戒治之程序。從而依修正後之規定，僅限於「
    初犯」及「5年後再犯」二種情形，始應先經觀察、勒戒或
    強制戒治程序。倘被告於5年內已再犯，經依法追訴處罰，
    縱其第三次（或第三次以上）再度施用毒品之時間，在初犯
    經觀察、勒戒或強制戒治執行完畢釋放5年以後，已不合於
    「5年後再犯」之規定，且因已於「5年內再犯」，顯見其再
    犯率甚高，原實施觀察、勒戒或強制戒治，已無法收其實效
    ，即應依該條例第10條處罰，此有最高法院95年度第7次刑
    事庭會議決議意旨可資參照。
(二)、被告甲○○前因施用毒品案件，經法院裁定送觀察、勒戒後
    ，認無繼續施用毒品傾向，於87年9月22日觀察、勒戒執行
    完畢釋放，由臺灣基隆地方法院檢察署檢察官於87年9月21
    日以87年度偵字第4109號為不起訴處分確定；又因施用第一
    、二級毒品案件，經臺灣板橋地方法院於91年7月24日以91
    年度毒聲字第2241號裁定送觀察、勒戒後，認有繼續施用毒
    品傾向，再經臺灣板橋地方法院於91年11月5日以91年度毒
    聲字第3671號裁定令入戒治處所施以強制戒治1年，同時經
    檢察官提起公訴，起訴部分經臺灣板橋地方法院於92年3 月
    24日以92年度訴字第499號判處有期徒刑8月（施用第一級毒
    品部分）、6月（施用第二級毒品部分），應執行有期徒刑1
    年確定，強制戒治部分則另經臺灣板橋地方法院於92年4月
    14日以92年度毒聲字第1150號裁定停止戒治，所餘戒治期間
    付保護管束，而於92年6月17日停止戒治出所，嗣再經臺灣
    板橋地方法院於92年10月23日以92年度毒聲字第3263 號裁
    定撤銷停止戒治，令入戒治處所施以強制戒治，惟被告經撤
    銷停止戒治後，雖均未執行原強制戒治停止後之剩餘期間；
    然再於92年9月間施用第二級毒品之犯行，經檢察官聲請簡
    易判決處刑，由臺灣板橋地方法院於92年12月25日以92年度
    簡字第3663號判處有期徒刑5月確定等情，有臺灣板橋地方
    法院91年度毒聲字第2241號、第3671號、92年度毒聲字第
    1150號、第3263號刑事裁定書、臺灣板橋地方法院92年度簡
    字第3663號判決書暨臺灣板橋地方法院檢察署92年度毒偵字
    第3319號聲請簡易判決處刑書各1件及本院被告前案紀錄表
    各1份附卷可稽。由上述可知，被告前曾因施用毒品案件，
    於87年9月22日觀察、勒戒執行完畢後，又於5年內即91年及
    92年間2次施用毒品，並經法院判刑確定，復於93年1月初某
    日起至94年4月29日止再為本件施用毒品犯行，則本件被告
    之犯罪時間，距其於87年9月22日觀察勒戒執行完畢釋放之
    時間，固已逾5年，然被告前於5年內即91年及92年間2次施
    用毒品，並經法院判刑確定，依上開最高法院決議意旨，被
    告本次再犯連續施用毒品之罪 (即93年1月初某日起至94年4
    月29日)，並不該當「5年後再犯」之規定，且因觀察、勒戒
    或強制戒治程序已無法收其實效，自應逕依毒品危害防制條
    例第10條之規定處罰，無依毒品危害防制條例第20條第3項
    、第1項之規定，令入勒戒處所施以觀察勒戒之必要。
五、本件被告所犯本案即與前揭條例第20條第3項之規定僅得適
    用於5年後「再犯」之情形不合，原審認應由檢察官就其再
    犯施用毒品部分依法訴追，而不再施以保安處分等情，經核
    並無不當，檢察官抗告意旨仍執前開情詞，指摘原裁定不當
    云云，並無理由，應予駁回。
據上論結，應依刑事訴訟法第412條，裁定如主文。
中    華    民    國    95    年    8     月    22    日
                  刑事第14庭審判長法  官  蘇隆惠
                                  法  官  林瑞斌
                                  法  官  林秀鳳
以上正本證明與原本無異。
不得再抗告。
                                  書記官  耿鳳君
中    華    民    國    95    年    8     月    24    日


司法院資訊處製作；財團法人民間司法改革基金會備份。
